臺灣新竹地方法院交通事件裁定　　　　 93年度交聲字第148號
　　移
　　異　議　人
　　即受處分人　甲○○
上列異議人因違反道路交通管理處罰條例案件，對於交通部公路
總局新竹區監理所新竹市監理站民國93年7 月13日竹監三字第裁
51—E00000000號裁決處分聲明異議，本院裁定如下：
    主  文
異議駁回。
    理  由
一、按行車速度，依標誌或標線之規定，無標誌或標線者，應依
    左列規定：「..... 三、行經..... 無號誌之交岔路口、..
    ...... ， 均應減速慢行，作隨時停車之準備。」，道路交
    通安全規則第93條第1 項第3 款定有明文。次按汽車駕駛人
    ，駕駛汽車，行經無號誌之交岔路口不減速慢行者，處新臺
    幣六百元以上一千八百元以下罰鍰，道路交通管理處罰條例
    第44條第3 款亦定有明文。再按受處分人，不服主管機關所
    為之處罰，得於接到裁決書之翌日起二十日內，向管轄地方
    法院聲明異議；交通法庭認為聲明異議無理由者，應以裁定
    駁回之，道路交通管理處罰條例第87條第1 項、道路交通案
    件處理辦法第19條規定甚明。
二、原處分意旨略以：異議人即受處分人甲○○於民國93年5月
    20日晚上9 時55分許，騎乘車牌號碼BMZ —225 號重型機車
    ，行經新竹縣竹北市○○路857 巷口，因行經該無號誌交岔
    路口未減速慢行，與對向倪愛怜所駕駛之車號UJ—3663號自
    小客車發生擦撞而受傷，經當時服務於新竹縣警察局竹北分
    局交通事故處理小組警員乙○○到場處理，以異議人違反道
    路交通安全規則第93條第1 項第3 款規定，應依道路交通管
    理處罰條例第44條第3 款規定處罰，填掣竹縣警交字第E000
    00000 號舉發違反道路交通管理事件通知單，舉發其「行至
    無號誌交岔路口未減速慢行（肇事受傷）」，異議人收受上
    開通知單後，於通知單所列93年6 月30日之應到案日期前到
    案，向原處分機關陳述不服舉發，經原處分機關轉舉發單位
    查覆，認製單舉發並無不當，乃於93年7 月13日，以竹監三
    字第裁51─E00000000 號違反道路交通管理事件裁決書，認
    異議人仍有上開違反道路交通安全規則事由，依道路交通管
    理處罰條例第44條第3 款（裁決書贅載第1 款）規定，裁處
    異議人罰鍰新臺幣（下同）600 元。
三、聲明異議意旨則以：伊於93年5月20日晚上9時55分許，騎乘
    車號BMZ —225 號重型機車，行經新竹縣竹北市○○路857
    巷口，欲往新竹方向行駛，因當時下雨，伊不敢騎快，時速
    約40公里，尚在速限範圍內，而當時由倪愛怜所駕駛之車號
    UJ—3663號自小客車由對向車道逕行迴轉，並未禮讓直行車
    先行，伊有煞車，仍煞停不及而發生本件交通事故，本件肇
    事責任在於倪愛怜迴車時未注意來往車輛，仍擅自迴車，且
    未禮讓直行車先行，伊並無違規云云。
四、經查：
（一）異議人自承肇事當時行車速度為時速40至50公里，發現危
      險時距離對方10公尺一節，有新竹縣警察局道路交通事故
      談話紀錄表乙紙附卷可稽（見本院第16頁），且異議人於
      本院調查時亦陳述：當時時速為40公里，知道事故地點為
      無號誌之交岔路口，在距離該自小客車10到20公尺時，就
      看到對方要迴轉，有慢慢的煞車，覺得對方是轉彎車，應
      該要讓他直行車先行，所以沒有完全煞停，往前滑行，就
      撞上等語（見本院卷第38頁反面），復參以本院命異議人
      當庭指出看到自小客車準備迴轉並開始煞車之位置，用鉛
      筆標示於卷附之道路交通事故現場圖（見本院卷第33頁）
      以觀，異議人於距離該自小客車逾20公尺處，即已知悉對
      向內側之車號UJ—3663號自小客車欲迴轉至其行駛之車道
      一節，應堪認定。
（二）又當時倪愛怜所駕駛之車號UJ—3663號自小客車，係暫停
      於對向內側車道上等待迴轉，起步之速度應不可能太快，
      是倪愛怜於道路交通事故談話紀錄表中所稱：肇事當時行
      車速率不到20公里等語，應可採信。
（三）再觀諸現場照片所示，異議人所駕駛之機車係左前護板由
      後往前擦撞倪愛怜所駕駛之車號UJ—3663號自小客車右前
      側，而該自小客車右前葉子板因撞擊而脫落，引擎蓋右前
      側亦有側隆起等車損情形，堪認當時撞擊之力道勢必不小
      （見本院卷第21頁），而自小客車之駕駛人時速僅為10至
      20公里一節，已如前述，是異議人自承當時之行車速度為
      40至50公里等情，亦與常情無違，且該自小客車右前鈑金
      有明顯因撞擊而凹陷之痕跡，益徵異議人行經上開無號誌
      之交岔路口，並未減速慢行等情，應可認定，另佐以本件
      事故發生時之天候雨、路面狀態濕潤，該路段之速限為50
      公里等情，除據異議人自承在卷，核與證人即到場處理本
      件交通事故之當時服務於新竹縣警察局竹北分局交通事故
      處理小組警員乙○○證述情節相符，並有道路交通事故調
      查報告表、本院公務電話紀錄等存卷可查，是以當時天雨
      路滑，路況不佳等情觀之，異議人既於20公尺處即已預見
      對向之自小客車有等待迴轉之情事，即應減速慢行，作隨
      時停車之準備，異議人疏未遵守，其有違反上開道路交通
      安全規則自明。從而，異議人辯稱有減速煞車云云，尚難
      採信。
（四）綜上所述，異議人確有行經無號誌之交岔路口，未減速慢
      行之違反道路交通安全規則事由，從而，原處分機關以異
      議人違反道路交通安全規則第93條第1 項第3 款規定，依
      道路交通管理處罰條例第44條第3 款規定，裁處異議人罰
      鍰600 元，於法核無不合，異議人仍執前詞請求撤銷原處
      分，為無理由，應予駁回。
（五）至異議人辯稱：車號UJ—3663號自小客車駕駛人倪愛怜由
      對向車道逕行迴轉，未依規定轉彎車應禮讓直行車等違規
      事項，縱認屬實，此乃上開自小客車駕駛人另行違反道路
      交通安全規則，並非本件審酌範圍，亦無從減免異議人上
      開違規責任，附此敘明。
五、據上論斷，應依道路交通案件處理辦法第19條前段，裁定如
    主文。
中　　華　　民　　國　　94　　年　　1 　　月　　21　　日
            臺灣地方法院交通法庭    法  官　蔡　欣　怡
以上正本證明與原本無異。
如不服本裁定，應於裁定送達後五日內向本院提出抗告狀。
                                    書記官  鄭　敏　郎
中　　華　　民　　國　　94　　年　　1 　　月　　21　　日
